【裁判字號】    98,訴,784
【裁判日期】    980805
【裁判案由】    殺人未遂
【裁判全文】
臺灣高雄地方法院刑事判決               98年度訴字第784號
公  訴  人  臺灣高雄地方法院檢察署檢察官
被      告  乙○○
指定辯護人  邱麗妃律師
上列被告因殺人未遂案件，經檢察官提起公訴（98年度偵字第12
766 號），本院判決如下：
    主  文
乙○○殺人未遂，處有期徒刑柒年陸月。扣案之生魚片刀壹把，
沒收。
    事  實
一、乙○○因至甲○○○擺設於高雄市○○區○○路與曾子路口
    之早餐攤位購買早點，而與甲○○○相識，平日偶有至該攤
    位吃早點及與甲○○○下棋，2 人認識月餘，乙○○因懷疑
    甲○○○向他人誣陷其竊取甲○○○之財物，而心生不滿，
    遂於民國98年4 月27日凌晨4 時許，先在其高雄市○○區○
    ○路100 巷12號住處，飲用半瓶米酒後（尚未至精神障礙或
    心智缺陷，致不能或明顯減低辨識其行為違法或欠缺依其辨
    識而行為之能力之程度），騎乘其所有車牌號碼XIK-308 號
    重型機車，並將其所有之生魚片刀1 把藏放於上開機車腳踏
    墊下，前往上開擺攤地點找甲○○○理論，嗣於同日凌晨4
    時10分許到達上開攤位，見甲○○○面對貨車車門整理物品
    準備擺攤，明知人體胸腔內有心臟、肺臟等重要器官，以利
    刃近距離猛力刺入人體胸腔及與胸腔相對之後背，會導致臟
    器破裂大量出血而發生致人死亡之結果，竟基於殺人之犯意
    ，自上開機車腳踏墊下取出預藏之生魚片刀，行至甲○○○
    身後，先以手將甲○○○頭部壓制於貨車車窗內，再持生魚
    片刀朝甲○○○後背猛刺3 刀，甲○○○突受刀傷後，轉身
    徒手抓住刀刃欲搶下該刀，致其大拇指球部分受有一處刀傷
    ，乙○○見狀復持該刀朝甲○○○之左前胸及右上腹部各捅
    刺1 刀，2 人拉扯過程中，並持該刀朝甲○○○胸腹及左手
    臂各刺1 刀，致甲○○○全身共有8 處穿刺傷，而受有左側
    肺部撕裂傷併肋骨第8-9 骨折併血胸、橫膈膜破裂、前胸及
    後背左側胸穿刺傷、脾臟撕裂傷、左肩動脈撕裂傷、右側開
    放性氣胸、出血性休克及肺炎合併呼吸衰竭等傷害，而因傷
    重不支倒地，嗣經警據報前往處理，將之送往高雄榮民總醫
    院急救，緊急進行手術始倖免於難，而未生死亡之結果。而
    乙○○見甲○○○倒地不起，旋即畏罪騎乘上開機車逃離現
    場，前往高雄縣田寮鄉附近山區躲藏2 日，且自知鑄下大錯
    ，而企圖割腕、吞食事先備妥之止痛藥自殺未果。嗣於98年
    4 月29日下午2 時40分許，在高雄市左營區○○○路與重愛
    路口，為警循線逮捕，乙○○並於同日下午4 時許，帶同警
    方前往高雄縣田寮鄉七星村七星林68-5號廢棄廟宇旁，在上
    開機車置物箱內扣得前開生魚片刀1 把。
二、案經甲○○○訴由高雄市政府警察局左營分局報告臺灣高雄
    地方法院檢察署檢察官偵查起訴。
    理  由
一、按被告以外之人於審判外之陳述，雖不符刑事訴訟法第159
    條之1 至第159 條之4 之規定，而經當事人於審判程序同意
    作為證據，法院審酌該言詞陳述或書面陳述作成時之情況，
    認為適當者，亦得為證據；又當事人、代理人或辯護人於法
    院調查證據時，知有第159 條第1 項不得為證據之情形，而
    未於言詞辯論終結前聲明異議者，視為有前項之同意，刑事
    訴訟法第159 條第1 項、第159 條之5 分別定有明文。查本
    判決所引用各項證據（含傳聞證據、非傳聞證據及符合法定
    傳聞法則例外之證據），檢察官、被告乙○○及辯護人於本
    院審判程序時，均就證據能力表示無意見，並同意引為證據
    ，且於本院言詞辯論終結前，對於卷附具有傳聞證據性質之
    證據，既均已知其情，卻未聲明異議，本院認該具有傳聞證
    據性質之證據，亦無任何違法取證之不適當情形，以之作為
    證據使用係屬適當，自均具有證據能力。
二、訊據被告固坦承有持上開生魚片刀刺傷被害人甲○○○前胸
    及後背之事實，惟矢口否認有何殺人未遂之犯行，辯稱：因
    甲○○○誣賴伊偷他的零錢，故當天伊只是要去找他理論，
    拿生魚片刀刺傷他是要教訓他，並沒有要殺他的意思，且當
    天伊喝了很多酒，迷迷糊糊的云云。辯護意旨則以：被告見
    被害人受傷倒地後，即騎機車逃離現場，未繼續持刀刺傷被
    害人，足見其並無殺人之故意，且被告當時處於酒醉狀態，
    無法預見持刀傷害被害人可能造成死亡之結果，亦無殺人之
    不確定故意，又被害人遭被告持刀刺傷所受傷勢，雖有生命
    危險，然不得據此認定被告即有殺人故意等語，為被告辯護
    。經查：
  (一)被告於前揭時、地，持上開生魚片刀刺殺被害人甲○○○，
    並旋即騎乘上開機車離去，前往高雄縣田寮鄉附近山區等情
    ，業據被告供承在卷，並經證人即被害人甲○○○於偵查中
    具結證述：98年4 月27日凌晨伊到華夏路與曾子路口，在早
    餐車攤位準備賣早餐，發現早餐車門旁好像有影子，還來不
    及轉身就遭被告持刀往背部刺了2 、3 刀，伊轉過頭想去搶
    被告手上的刀，但已經沒有力氣去搶，之後被告又持刀朝伊
    胸前刺了2 、3 刀後，伊就倒在地上，隱約有看到被告騎機
    車逃跑，後來就昏倒了等語（見偵卷第54頁），及於本院審
    理時結證稱：被告曾到伊經營的攤位吃早餐而認識，有時候
    還會至該攤位下棋，98年4 月27日被告來時並未跟伊說話，
    就用手壓伊的頭，壓到貨車車門邊，然後把伊的頭壓在貨車
    車窗裡面，持刀刺伊後背3 刀，伊轉過要搶他的刀但搶不過
    來，2 人拉扯到貨車後面，被告又持刀刺伊左胸、右上腹及
    身體中間各1 刀，伊倒地後就看到被告騎機車走了等語明確
    （見本院卷第87至92頁），本院審酌其於偵、審中證述之情
    節互核一致，復依卷附案發現場照片顯示（見本院卷第41、
    43、45頁），於貨車左側車門旁及貨車後方路面，確實留有
    大片血跡，核與證人上開證述相符，亦徵證人上開證述，應
    非虛妄，堪以採信，足認被告確有於上揭時、地，持上開生
    魚片刀以前述方式刺殺證人無訛，並有高雄市政府警察局左
    營分局98年4 月29日搜索、扣押筆錄1 份及蒐證照片23張、
    案發現場照片11張在卷可稽（見偵卷第26至28、21至23頁）
    ，此外，復有扣案之生魚片刀1 把可資佐證，是上開事實，
    堪以認定。
  (二)按殺人未遂與傷害之區別，應以加害人有無殺意為斷，不能
    因與被害人原無宿怨，即認為無殺人之故意，且被害人所受
    之傷害程度，固不能據為認定有無殺意之唯一標準，但加害
    人之下手情形如何，於審究犯意方面，仍不失為重要參考資
    料（最高法院94年度台上字第5436號判決意旨參照）。查本
    件被害人甲○○○於上開時、地因遭被告持刀刺殺，致其身
    上共有8 處穿刺傷，而受有左側肺部撕裂傷併肋骨第8-9 骨
    折併血胸、橫膈膜破裂、前胸及後背左側胸穿刺傷、脾臟撕
    裂傷、左肩動脈撕裂傷、右側開放性氣胸、出血性休克及肺
    炎合併呼吸衰竭等傷害，於98年4 月27日急診入院，經緊急
    施以左側胸腔鏡併楔狀切除術、橫膈膜修補術、脾臟切除術
    及筋膜切開術後，入住加護病房，復於98年5 月6 日進行右
    側胸腔鏡手術，於同年月14日轉一般病房，於同年月24日出
    院，始未生死亡結果等情，亦有行政院國軍退除役官兵輔導
    委員會高雄榮民總醫院98年6 月29日函暨檢附之病歷資料函
    覆表、病歷影本、診斷證明書等資料附卷可憑（見本院卷第
    31 至39 頁），且依其所受傷害，若無緊急治療，病人將死
    亡一節，亦有上開病歷資料函覆表可稽（見本院卷第32頁）
    。而被告持以刺殺被害人之生魚片刀，刀刃長27公分，全長
    38公分，業經本院當庭勘驗無誤（見本院卷第95頁），並有
    該生魚片刀之照片附卷可參（見偵卷第23頁），則持該生魚
    片刀穿刺、攻擊人體，足以造成重大損害甚或致人於死，自
    不能謂無預見。再者，人體胸腔內有肺臟、脾臟及心臟等重
    要器官，一旦遭利器刺入，極易失血過多導致死亡，此乃為
    眾所週知之常識，案發當時被告係已逾65歲之成年人，依其
    智識當無不知之理，則被告竟持上開生魚片刀，趁被害人無
    防備之際，近距離自被害人身後突然捅刺被害人後背3 刀，
    見其已然受傷，復持刀刺殺其前胸，而未停手，被害人所受
    穿刺傷多達8 處，且多數傷口係集中左側前胸及後背，而非
    朝人體四肢等非重要部位砍殺，致其受有左側肺部撕裂傷併
    肋骨第8-9 骨折併血胸、橫膈膜破裂、前胸及後背左側胸穿
    刺傷、脾臟撕裂傷、左肩動脈撕裂傷等等傷害，亦如前述，
    足見被告下手狠絕，實非如其所辯僅欲找被害人理論，給予
    教訓而已。本院綜合前揭各情觀之，並參酌被告於刺殺被害
    人要害後，見其滿身是血倒地不起，旋即騎乘機車離去一節
    ，亦據被告供明在卷（見偵卷第6 頁），其明知被害人身體
    重要部位已遭利刃刺入受有傷害，恐造成致命之結果，竟無
    救護之意，不顧其生死逕行離去，認被告主觀上應有刺殺被
    害人於死之犯意，非僅為教訓被害人而已，參以，被告於行
    兇前即已預備200 多粒止痛藥，圖與被害人同歸於盡等情，
    亦據其供承在卷（見偵卷第33、44頁、本院卷第102 頁），
    亦徵其主觀上已有殺害被害人之直接故意，是以，被告確係
    基於殺人之直接故意，而持刀刺殺被害人，洵堪認定。被告
    及辯護人辯稱：被害僅有傷害故意，並無殺人犯意云云，委
    不足採。
  (三)次按行為時因精神障礙或其他心智缺陷，致不能辨識其行為
    違法或欠缺依其辨識而行為之能力；或因該項之原因，致其
    辨識行為違法或依其辨識而行為之能力，顯著減低者，係分
    屬不罰或得減輕其刑，刑法第19條第1 項、第2 項定有明文
    ，而同條第3 項亦明該二項規定，於因故意或過失自行招致
    者，不適用之。本件被告固辯稱：伊當時喝很多酒，迷迷糊
    糊的才失去理智云云，惟其於警詢時先供稱：伊喝了半瓶多
    的米酒等語（見偵卷第5 頁），於偵查中又供稱：伊喝了2
    瓶米酒等語（見偵卷第44頁），於本院羈押訊問時則供稱：
    伊喝了2 瓶米酒及三分之一瓶的高梁酒等語（見本院卷第17
    頁），嗣於本院審理時復翻異前詞改口供稱：伊刺被害人前
    ，喝了2 瓶米酒及半瓶高梁酒等語（見本院卷第99頁），被
    告歷次供述前後不一，且屢就喝酒數量不斷增加，已難採信
    ，況證人甲○○○亦於本院審理時結證稱：被告殺伊的時候
    ，伊沒有感覺被告有喝酒，亦未聞到酒味等語明確（見本院
    卷第92頁），是被告辯稱伊喝了很多酒云云，顯係畏罪卸責
    之詞，應以其於警詢時供稱：僅喝半瓶米酒等語，較為可採
    。又被告行為前固曾飲用酒類，惟其於警詢、偵查及本院審
    理時對犯案情節及經過均能明確陳述，且其於行為前尚知攜
    帶生魚片刀藏放於機車腳踏墊下，並能辨識方向，騎乘上開
    機車10分鐘到達被害人經營之早餐攤位，於刺殺被害人後，
    亦能選擇偏僻地點，騎乘機車花費40分鐘路程，前往高雄縣
    田寮鄉附近山區躲藏，並試圖以吞食事前準備之止痛藥或割
    腕自殺，且燒毀行兇時所穿衣物等情，已據其供明在卷（見
    偵卷第33、43至45頁），足認其於行為前後意識清晰、思路
    清楚，參以其於本院審理時亦供承：伊每天喝酒，已喝了2
    、30年等語明確（見偵卷第44頁、本院卷第99頁），足見其
    對酒精之耐受程度較高，則以其習於飲酒之體質及行為前後
    之各種行動舉止觀之，被告行為當時之精神或心智狀態當無
    障礙或缺陷，自無不能辨識或辨識能力顯著減低之情；況被
    告與被害人發生爭執，早萌殺意，仍蓄意飲酒，顯係自行招
    致所為，更無援引刑法第19條第1 、2 項規定，予以不罰或
    減輕其刑之餘地。從而，被告及辯護人前開辯解，要無可採
    。
  (四)綜上所述，被告所辯情詞，要屬飾卸脫罪之詞，顯無可採。
    從而，本件事證明確，被告之殺人犯行，堪以認定，應依法
    論科。
三、核被告所為，係犯刑法第271 條第2 項、第1 項之殺人未遂
    罪。被告以一殺人犯意，於同時、地以密接之8 次刺殺被害
    人之行為，應依接續犯論以一罪。又被告就本件構成犯罪之
    殺人事實，係明知並有意使其發生，應屬直接故意，已如前
    述，且刑法第13條第2 項之間接故意（即不確定故意），係
    以行為人對於構成犯罪之事實，預見其發生為要件，而其發
    生並不違背其本意，且應以有構成犯罪事實之發生為前提，
    然後方能本此事實以判斷行為人是否為不確定故意，最高法
    院45年台上字第852 號判例意旨可資參照，查本件被害人既
    未發生死亡之事實，即難謂被告對於殺人（即殺害被害人死
    亡）之發生有預見，且不違背其本意，故公訴人認本件被告
    殺人未遂係出於不確定故意，容有誤會，附此敘明。本件被
    告已著手為殺人之行為，惟未生死亡之結果，為未遂犯，爰
    依刑法第25條第2 項規定，按既遂犯之刑度減輕其刑。爰審
    酌被告與被害人並無深仇大恨，僅因細故，竟持刀刺殺被害
    人8 刀，見被害人浴血倒地始罷手，致被害人受有前揭傷害
    ，並有四肢萎縮之後遺症，未來恐有癱瘓之虞，亦據被害人
    陳明在卷（見本院卷第92頁），足見其對被害人造成之傷害
    甚為嚴重，被告輕視他人生命，漠視法律規定，危害社會治
    安甚鉅，行為實有不該，犯罪後猶飾詞狡辯，態度非佳，且
    尚未賠償被害人之損害，並考量其犯罪動機、目的、手段及
    所生危害等一切情狀，爰量處如主文所示之刑，以示懲儆。
    扣案之生魚片刀1 把，為被告所有用以刺殺被害人所用之物
    ，業據其供明在卷（見偵卷第32頁），應依刑法第38條第1
    項第2 款規定，宣告沒收之。
據上論斷，應依刑事訴訟法第299 條第1 項前段，刑法第271 條
第2 項、第1 項、第25條第2 項、第38條第1 項第2 款，判決如
主文。
本案經檢察官鄭益雄到庭執行職務。
中    華    民    國    98    年    8     月    5     日
                  刑事第十八庭  審判長法  官  蔡廣昇
                                      法  官  王  琁
                                      法  官  周佳佩
以上正本證明與原本無異。
如不服本判決應於收受送達後10日內向本院提出上訴書狀，並應
敘述具體理由；如未敘述上訴理由者，應於上訴期間屆滿後20日
內向本院補提理由書（均須按他造當事人之人數附繕本）「切勿
逕送上級法院」。
中    華    民    國    98    年    8     月    5     日
                                      書記官  王壹理
附錄本案論罪科刑法條：
刑法第271 條
殺人者，處死刑、無期徒刑或10年以上有期徒刑。
前項之未遂犯罰之。
預備犯第1 項之罪者，處2 年以下有期徒刑。


司法院資訊處製作；財團法人民間司法改革基金會備份。
